【裁判字號】    88,附民,303
【裁判日期】    890302
【裁判案由】    請求損害賠償
【裁判全文】
台灣台中地方法院刑事附帶民事訴訟判決            八十八年度附民字第三三號
    原      告  丁○○
                乙○○
                甲○○
    被      告  丙○○
右列被告因民國八十八年度重訴字第三○三號殺人案件，經原告提起附帶民事訴訟，
請求損害賠償事件，本院判決如左︰
    主  文
被告應給付原告丁○○新台幣貳佰肆拾肆萬肆仟玖佰元，給付原告乙○○新台幣玖拾
壹萬參仟伍佰玖拾參元，給付原告甲○○新台幣伍拾萬元，及均自民國八十八年九月
十一日起至清償日止，按年息百分之五計算之利息。
本判決得假執行。但被告如於假執行程序實施前，以新台幣貳佰肆拾肆萬肆仟玖佰元
為原告丁○○，以新台幣玖拾壹萬參仟伍佰玖拾參元為原告乙○○，以新台幣伍拾萬
元為原告甲○○預供擔保，得免為假執行。
    事  實
甲、原告方面：
  一、聲明：求為判決（一）被告應給付原告丁○○新台幣（下同）二百四十四萬四
      千九百元，給付原告乙○○九十一萬三千五百九十三元，給付原告甲○○五十
      萬元，及均自訴狀送達翌日即民國（下同）八十八年九月十一日起至清償日止
      ，按年息百分之五計算之利息。（三）原告願供擔保，請准宣告假執行。
  二、陳述：
      被告丙○○與其前妻即原告乙○○於八十七年三月二十一日生有一女孫羽柔，
      其後雙方感情生變及因小孩探視問題時有齟齬，被告已懷恨在心，於八十八年
      二月二十二日凌晨許因撥打電話給乙○○欲要求探視女兒，但未經通話即遭掛
      斷，遂萌放火燒燬現供人使用之住宅及殺人之故意，以其於八十八年二月二十
      日上午七時二分許在台中市○○路八十五號之「大智加油站」以八十元所購得
      之二行程機油，於同年月二十二日凌晨二時二十分許，連同其所有毛巾一條及
      打火機一只攜往台中市○○街三三巷三之一號乙○○及其父孫龍洲、其母即原
      告丁○○及其妹即原告甲○○共同居住處前，趁夜深人靜之際，將部分二行程
      機油淋澆在半截毛巾上，綁在硬塑膠管上以打火機點燃後，由上開現供人使用
      之住宅一樓之鐵門縫下塞入至門旁之機車下，放火引燃機車，見火苗竄起當可
      預見如不及時通知救火將致機車油箱爆炸延燒整棟住屋，並預見火勢引燃勢必
      阻斷一樓出入口，將使乙○○家人逃生無門，有致人燒死之結果，猶任由火勢
      燃燒，隨逃離現場，旋為未入睡之甲○○發現其住處一、二樓之樓梯間冒起煙
      霧，遂急忙喊叫熟睡中之父母孫龍洲、丁○○及其姊乙○○逃生，惟因樓梯間
      火勢過大、濃煙密佈，已阻斷一樓出入之門戶，且火勢已有延燒至隔鄰即同市
      ○○街三三巷一之一號黃銘曙一家人居住使用之住宅，故原告甲○○攀越窗戶
      至隔鄰陽臺呼叫黃銘曙一家人逃生，原告丁○○即徒手敲破二樓窗戶玻璃懷抱
      孫女由該門窗逃生，原告乙○○於找尋其父未果，即攀爬冷氣窗口及時逃離，
      但已為現場火勢灼傷其頭、臉、雙手、背部第二及第三度燒傷，佔體表面積約
      百分之十八，且合併有吸入性灼傷，而孫龍洲因遭濃煙嗆昏不及脫逃，終致全
      身逾百分之七十之三度嚴重燒傷，送醫後延至同日下午九時四十分許，不治死
      亡，乙○○則經及時送醫始倖免於難，原告丁○○、乙○○、甲○○為孫龍洲
      之至親，因此併受有精神上之痛苦，原告丁○○為亡者孫龍洲之妻，因此支出
      喪葬費用共計四十四萬四千九百元、原告乙○○支出醫藥費共計二十一萬三千
      五百九十三元及受有精神痛苦請求賠償五十萬元，及原告丁○○、乙○○、甲○○因孫龍洲之死亡受有精神上痛苦請求賠償之損害分別為二百萬元、二十萬
      元、五十萬元，為此依侵權行為之法律關係，提起本件刑事附帶民事訴訟，請
      求被告賠償如聲明所示。
  三、證據：提出戶籍謄本一份、診斷證明書一份、喪葬費用支出證明正本三份、醫
      療費用支出收據一份、就醫證明書影本一紙暨引用刑事訴訟證據為證。
乙、被告方面：
  一、聲明：認諾原告之請求。
  二、陳述：
      被告僅有燒燬原告乙○○機車之犯意，並無殺人及放火燒燬乙○○等住宅之犯
      意，仍願賠償原告之損害，但現無財產可供賠償。
    理  由
一、原告主張之事實，業經本院以八十八年度重訴字第五一一號刑事判決認定被告係
    犯刑法第二百七十一條第一項之殺人罪、第一百七十三條第一項之放火燒燬現供
    人使用之住宅罪，並判處罪刑在案，堪認原告之主張為真正。被告抗辯無殺人及
    放火之犯意係屬推諉之詞，殊難採信。從而原告依據民法侵權行為之規定，請求
    被告賠償損害，於法有據。
二﹑按因故意或過失，不法侵害他人之權利者，負損害賠償責任；又不法侵害他人致
    死者，對於支出殯葬費之人，亦應負損害賠償責任；又不法侵害他人之身體、健
    康、名譽或自由者，被害人雖非財產上之損害，亦得請賠償相當之金額；又不法
    侵害致死者，被害人之父母、子女及配偶雖非財產上之損害，亦得請求賠償相當
    之金額，民法第一百八十四條第一項、第一百九十二條第一項、第一百九十五條
    第一項、第一百九十四條分別定有明文。本件原告等請求被告應給付原告丁○○
    二百四十四萬四千九百元，給付原告乙○○九十一萬三千五百九十三元，給付原
    告甲○○五十萬元，及均自訴狀送達翌日即八十八年九月十一日起至清償日止，
    按年息百分之五計算之利息，為被告所認諾，依法應為被告敗訴判決，並依民事
    訴訟法第三百八十九條第一項第一款、第三百九十二條規定分別依職權宣告得假
    執行及免為假執行。
據上論結，本件原告之訴，為有理由，依刑事訴訟法第五百零二條第二項、第四百九
十一條第十款、民事訴訟法第三百八十九條第一項第一款、第三百九十二條，判決如
主文。
中      華      民      國      八十九     年      三     月      二    日
                                      臺灣臺中地方法院刑事第一庭
                                              法  官  張  惠  立
右正本證明與原本無異。
對於本判決如不服非對刑事判決上訴時不得上訴並應於送達後十日內，向本院提出上
訴狀。
                                              書記官
中      華      民      國      八十九      年      三    月      六    日


司法院資訊處製作；財團法人民間司法改革基金會備份。
